臺灣臺北地方法院民事裁定
111年度抗字第508號
抗  告  人  凱富資本有限公司

兼
法定代理人  張勝鈞  


相  對  人  王阿和  
非訟代理人  鄧蒔方  
上列當事人間聲請本票裁定事件，抗告人不服本院司法事務官民
國111年10月21日所為111年度司票字第15813號裁定，提起抗告
，本院裁定如下：
    主  文
抗告駁回。
抗告程序費用由抗告人連帶負擔。
    理  由
一、按執票人向本票發票人行使追索權時，得聲請法院裁定後強
    制執行；在票據上簽名者，依票上所載文義負責；二人以上
    共同簽名時，應連帶負責；票據上之簽名，得以蓋章代之，
    票據法第123條、第5條第1項、第2項、第6條分別定有明文
    。公司之法定代理人在本票上除蓋用公司名章外，又自行簽
    名或蓋章於本票者，究係以法定代理人之意思，代表公司簽
    發本票？抑自為發票人，而與公司負共同發票之責任？允宜
    就其全體蓋章之形式及趣旨以及社會一般觀念而為判斷。另
    本票執票人依上開規定，聲請法院裁定許可對發票人強制執
    行，係屬非訟事件程序，法院僅就形式上審查得否准許強制
    執行，此項裁定並無確定實體上法律關係存否之效力，如發
    票人就票據債務之存否有爭執時，應由發票人提起確認之訴
    ，以資解決（最高法院56年度台抗字第714號、57年度台抗
    字第76號裁定意旨參照）。再者，免除作成拒絕證書之本票
    ，執票人聲請裁定准予強制執行時，毋庸提出已為付款提示
    之證據，票據債務人如主張本票未經執票人提示，依票據法
    第124條準用同法第95條但書之規定，應由其負舉證之責（
    最高法院94年度台抗字第1057號裁定意旨參照）。
二、相對人於原審聲請意旨略以：伊執有抗告人凱富資本有限公
    司、張勝鈞（下合稱抗告人，如單指其一，各稱凱富公司、
    張勝鈞）於民國110年8月9日共同簽發之本票2紙（下稱系爭
    本票），票面金額分別為新臺幣（下同）1億2,000萬元、7,
    200萬元，付款地為臺北市，利息未約定，免除作成拒絕證
    書，到期日111年2月10日，詎於到期後提示未獲兌現，為此
    提出系爭本票，聲請裁定就票面金額及依週年利率6%計算之
    利息准許強制執行等語。經原審裁定准許就上開金額及各自
    111年2月10日起均至清償日止，按週年利率6%計算之利息為
    強制執行。
三、抗告意旨略以：系爭本票究係由伊等共同簽發，或係由張勝
    鈞代表凱富公司簽發，並非明確，原審未察遽認係由伊等共
    同簽發，顯有未當；又相對人是否對伊等提出系爭本票為現
    實提示、於何地於何時以何方式提示，均未據相對人舉證證
    明之，自不合於行使本票追索權之要件。茲提起抗告，請求
    廢棄原裁定。
四、經查，觀諸原裁定附表所示之系爭本票（見原審卷第13頁）
    ，編號1本票及編號2本票之發票人欄（出票人欄），由左至
    右，先是分別手寫「凱富資本有限公司」字樣及蓋上「凱富
    資本有限公司」公司名稱章，再分別由「張勝鈞」簽名，簽
    名右側另分別有「凱富資本有限公司」「張勝鈞」大小章之
    用印，依上開已蓋「凱富資本有限公司」「張勝鈞」大小章
    ，「張勝鈞」仍另外簽名而未表明係凱富公司法定代理人或
    代表凱富公司發票之形式觀之，張勝鈞於系爭本票上之簽名
    ，顯然在於表彰其個人發票之意旨，系爭本票應認係由凱富
    公司與張勝鈞共同簽發，依票據法5條第1、2項規定，其二
    人自應依票載文義負責。又系爭本票既有免除作成拒絕證書
    之記載，且相對人於聲請系爭本票裁定准許強制執行時提出
    之聲請狀，已明確主張其有經提示未獲付款(見原審卷第9頁
    ），相對人自毋庸提出已為付款提示之證據。揆之首揭說明
    ，原審就系爭本票為形式上審查，認其已具備本票之法定記
    載事項，而依票據法第123條裁定准許強制執行，核無違誤
    。抗告意旨指摘原裁定不當，求予廢棄，為無理由，應予駁
    回。　　
五、據上論結，本件抗告為無理由，依非訟事件法第46條、第21
    條第2項、第24條第1項，民事訴訟法第495條之1第1項、第4
    49條第1項、第85條第2項，裁定如主文。
中　　華　　民　　國　　111 　年　　11　　月　　29　　日
                  民事第六庭  審判長法　官　許純芳
　　　　　　　　　
　　　　　　　　　　　　　　　　　　法　官　林春鈴
　　　　　　　　　
　　　　　　　　　　　　　　　　　　法　官　許柏彥
以上正本係照原本作成。
本裁定僅得以適用法規顯有錯誤為理由提起再抗告。如提起再抗
告，應於裁定送達後10日內委任律師為代理人向本院提出再抗告
狀，並繳納再抗告費新臺幣1,000元。
中　　華　　民　　國　　111 　年　　11　　月　　29　　日
                                    書記官  蔡庭復